臺灣嘉義地方法院民事判決
110年度訴字第218號
原      告  湯光民  
訴訟代理人  劉昆銘律師


被      告  薛俊朋  


參  加  人  台灣自來水股份有限公司

法定代理人  胡南澤  


上列當事人間請求拆除地上物事件，本院於民國111年2月24日
言詞辯論終結，判決如下：  
    主  文
原告之訴及假執行之聲請均駁回。
訴訟費用由原告負擔。
    事  實
一、原告主張：
㈠、原告於民國108年2月17日向訴外人黃碧珠買受坐落嘉義市○段
    ○○段00000地號(下稱系爭土地)、同地段17-6地號土地，及
    其上門牌號碼：嘉義市○○街000號房屋（下稱系爭204號房屋
    ），因系爭204號房屋係22年間興建，木結構因腐蝕不堪岌
    岌可危，原告遂於108年3月27日申請地政機關鑑界，並僱工
    拆除系爭204號房屋，拆除後工人留有部分木結構須擇日再
    行拆除。又與系爭204號房屋相鄰之房屋即門牌號碼嘉義市○
    ○街000號房屋（下稱系爭房屋）為自來水公司所有，並由被
    告承租使用中，被告明知系爭土地為原告所有，竟自行以鐵
    皮及鐵片將原告未拆除之木結構包覆，嚴重損害原告之使用
    範圍及權益，多次請被告拆除均未果，爰依民法第767條規
    定，請求被告拆除附圖所示編號A（面積2平方公尺）、編號
    B （面積3平方公尺）之鐵皮屋簷（下稱系爭鐵皮屋簷）。
㈡、參加訴訟人雖稱被告包覆之鐵皮已添附在屋簷上云云。然自
    屋簷分離該鐵皮並未達實務上所稱需毀損或分離需費用過鉅
    之程度，既該鐵皮係可拆除之獨立之物，即無附合之問題。
㈢、並聲明：
  1.被告應將系爭土地上如附圖所示編號A（2平方公尺）、編號
    B（面積3平方公尺）鐵皮屋簷拆除。
  2.原告願供擔保，請准宣告假執行。
二、被告則以：
㈠、原告在拆除系爭204號房屋時遭嘉義市政府勒令停工，原告竟
    在勒令停工期間之6月30日的雨天違法偷拆除桁架，造成系
    爭204號房屋留下之桁架漏水，影響被告承租之房屋使用，
    上開房屋自108年3月30日拆除迄今已2年，原告都置之不理
    ，亦不賠償被告，被告始在徵得自來水公司同意後，自行僱
    工將原告拆除之桁架包覆，以改善漏水情況。該鐵皮屋簷已
    因附合而為系爭房屋之一部分，原告對被告提起本件訴訟，
    顯非合法等語置辯。並聲明：駁回原告之訴。
三、參加訴訟人則以：參加訴訟人僅係管理機關，非系爭房屋所
    有權人，而原告請求拆除部分非屬被告向參加訴訟人所承租
    之範圍，非屬參加訴訟人所有。況附圖編號A、B所示之鐵皮
    縱有占用原告土地，亦已添附於原告未拆除之屋簷上，非屬
    參加訴訟人所有等語。
四、本院之判斷：
㈠、原告主張坐落嘉義市○段○○段00000地號土地為原告所有，原
    告於108年3月27日申請地政機關鑑界，並僱工拆除其上門牌
    號碼嘉義市○○街000號房屋，該屋拆除後尚留有部分木結構
    屋簷須擇日再行拆除，且被告承租之系爭房屋為參加訴訟人
    自來水公司管理，並與上開204號房屋相鄰，被告另行雇工
    在系爭204號房屋留存之屋樑木結構以鐵皮包覆等情，業據
    原告提出建物所有權狀、土地所有權狀、地籍圖謄本、系爭
    房屋現場照片4張為憑（見本院卷第11-23頁），並為被告所
    不爭執，則此部分事實堪信為真實。
㈡、原告主張被告自行以鐵皮包覆在原告尚未拆除之木結構上，
    嚴重損害原告之使用範圍及權益，遂請求被告將附表所示編
    號A、B之鐵皮拆除等語；被告則以系爭鐵皮屋簷已與不動產
    附合，非屬被告所有，且原告未拆除之木結構因會漏水，損
    害原告使用系爭房屋，原告始自行僱工以鐵皮包覆等語置辯
    。則本件應審酌者厥為㈠、附圖編號A、B所示之系爭鐵皮屋
    簷是否為被告所有？㈡、倘系爭鐵皮屋簷為被告所有，則原
    告請求被告拆除有無理由？
  1.系爭鐵皮屋簷為被告所有：
    被告雖辯稱系爭鐵皮屋簷已附合為不動產之成份，非屬其所
    有云云。然按民法第811條規定，動產因附合而為不動產之
    重要成分者，不動產所有人取得動產所有權，準此，動產附
    合於不動產後，須已成為不動產之重要成分，始有附合之問
    題。所謂重要成分，係指兩物結合後，非經毀損或變更其物
    之性質，不能分離者而言，且此種結合，並以非暫時性為必
    要（最高法院87年度台上字第722號判決要旨參照）。查系
    爭鐵皮屋簷與系爭房屋屋簷有明顯區隔，此有系爭鐵皮屋簷
    照片存卷可憑(見本院卷第17-19頁)，不經毀損即可輕易與
    系爭房屋屋簷分離，不失其獨立性，又於其經濟價值及使用
    效能不生影響，自無附合而成為系爭房屋屋簷重要成分可言
    ，故被告辯稱系爭鐵皮屋簷業經附合而為其所承租之系爭房
    屋一部分等語，自屬無據。
  2.原告請求被告拆除系爭鐵皮屋簷無理由：
    按權利之行使，不得違反公共利益，或以損害他人為主要目
    的，民法第148 條第1 項定有明文。而此所謂以損害他人為
    主要目的，應包括權利之行使，於自己所得利益極小而於他
    人損害甚大者或其行使違反經濟用途或社會目的者在內（最
    高法院70年度台上字第3283號判決意旨參照）。又按權利之
    行使，是否以損害他人為主要目的，應就權利人因權利行使
    所能取得之利益，與他人及國家社會因其權利行使所受之損
    失，比較衡量以定之。倘其權利之行使，自己所得利益極少
    而他人及國家社會所受之損失甚大者，非不得視為以損害他
    人為主要目的，此乃權利社會化之基本內涵所必然之解釋（
    最高法院71年度台上字第737號判決意旨參照）。查原告雖
    主張被告以鐵皮包覆其未拆除之木結構屋簷，嚴重損害原告
    使用系爭土地範圍及權益，爰要求被告將系爭鐵皮屋簷拆除
    云云。然原告未拆除之木結構屋簷於拆除系爭204號房屋後
    有疑似開始漏水之情事，被告為防免自己承租之房屋可能因
    漏水而擴大損害，始自行僱工以鐵皮包覆上開木結構屋簷，
    此有被告提出之照片在卷可稽（見本院卷第107-109頁），
    可知被告倘拆除系爭鐵皮屋簷，將使原告未拆除之木結構屋
    簷發生漏水之疑慮，對被告承租之房屋毀損情況亦有可能持
    續擴大，則被告因拆除系爭鐵皮屋簷所受損失不可謂不大；
    反觀原告在其所有系爭土地上本就保留木結構屋簷未拆除，
    被告縱將包覆該木結構屋簷之鐵片拆除，原告仍因該處尚有
    木結構屋簷而無法使用該部分土地，顯見無論系爭鐵皮屋簷
    有無拆除，原告所承受之不利益甚微，難認系爭鐵皮屋簷拆
    除後對原告使用系爭土地有何增加經濟上效益或拆除之必要
    性，是原告逕向被告請求拆除系爭鐵皮屋簷，殊無值得保護
    之利益可言。
㈢、從而，姑不論原告拆除系爭204號房屋，是否因而導致被告承
    租之系爭房屋發生漏水之損害，但系爭鐵皮屋簷繼續存在不
    予拆除，起碼可以防止漏水之情形發生，故如將系爭鐵皮屋
    簷拆除，將嚴重損及被告承租之系爭房屋正常居住使用功能
    ，堪認被告因原告行使物上請求權所受之損失，遠大於原告
    因權利行使所能取得之利益，原告顯然所得利益極少，而被
    告損失甚大，應認為原告係以損害他人為主要目的，構成民
    法第148條第1項規定之權利濫用。
五、綜上所述，原告行使其物上請求權，為權利濫用，應予禁止
    。其依民法第767條規定請求被告將附圖編號A、B所示之系
    爭鐵皮屋簷拆除，為無理由，應予駁回。其假執行之聲請亦
    失所依附，應併予駁回。
六、本件事證已臻明確，兩造其餘主張與攻擊防禦方法，經審酌
    後皆與本件判決結果無影響，爰不一一予以論述，附此敘明
    。
七、據上論結，原告之訴為無理由，依民事訴訟法第78條，判決
    如主文。
中　　華　　民　　國　　111 　年　　3 　　月　　18　　日
                       民事第三庭法　官  曾文欣
以上正本係照原本作成。
如對本判決上訴須於判決送達後20日內向本院提出上訴狀（須按
對造人數提出繕本）。
如委任律師提起上訴者，應一併繳納上訴審裁判費。
中　　華　　民　　國　　111 　年　　3 　　月　　18　　日
                                 書記官　陳慶昀